【裁判字號】    92,訴,344
【裁判日期】    920515
【裁判案由】    清償借款等
【裁判全文】
臺灣臺南地方法院民事判決                  九十二年度訴字第三四四號
    原      告    臺灣中小企業銀行股份有限公司
    法定代理人    丙○○
    訴訟代理人    甲○○
    被      告    南吉交通工業股份有限公司
                              .
                              .
    兼法定代理人  辛○○      .
    被      告    壬○○      .
                  學營企業有限公司
                              .
    法定代理人    子○○      .
    被      告    昀億工業有限公司
                              .
    法定代理人    癸○○      .
    被      告    金億國際企業有限公司
                              .
    法定代理人    乙○○      .
    被      告    葉華工業股份有限公司
                              .
                              .
    法定代理人    庚○○      .
    被      告    材安國際興業股份有限公司
                              .
    法定代理人    丁○○      .
    被      告    錦利汽車材料有限公司
                              .
    法定代理人    戊○○○    .
    被      告    鎮源包裝材料有限公司
                              .
    法定代理人    己○○      .
右當事人間請求清償借款等事件，本院判決如左：
    主    文
被告南吉交通工業股份有限公司、辛○○、壬○○應連帶給付原告新臺幣參佰柒拾貳
萬柒仟捌佰貳拾肆元及各如附表一編號１至５所示之利息、違約金。
被告昀億工業有限公司、金億國際企業有限公司、葉華工業股份有限公司、材安國際
興業股份有限公司、錦利汽車材料有限公司、鎮源包裝材料有限公司應分別給付原告
如附表二編號３至１１所示各被告所屬項下之票據金額及利息。
第一項被告南吉交通工業股份有限公司、辛○○、壬○○於該項債務清償完畢時，前
項被告就各該應給付部分免除給付之義務；前項被告如已履行給付，則第一項被告於
各該已履行給付範圍內免給付義務。
原告其餘之訴駁回。
訴訟費用由被告南吉交通工業股份有限公司、辛○○、壬○○連帶負擔。就其中三分
之一由被告昀億工業有限公司、就其中五分之一由被告金億國際企業有限公司、就其
中二分之一由被告葉華工業股份有限公司、就其中五分之一由被告材安國際興業股份
有限公司、就其中五分之一由被告錦利汽車材料有限公司、就其中百分之一由被告鎮
源包裝材料有限公司分別與被告南吉交通工業股份有限公司、辛○○、壬○○連帶負
擔之。
本判決第二項得假執行。
    事    實
壹、原告方面：
  一、聲明：求為判決：除被告學營企業有限公司〈下稱學營公司〉應給付原告如附
      表二編號１、２所示之票面金額及利息〈學營公司於主文第一項之被告債務清
      償完畢時，就其應履行之範圍內免除給付之義務〉外，如主文第一項所示。
  二、陳述：
  〈一〉本件因訴之合併，致本件訴之全部不屬民事訴訟法第四百二十七條第二項之
        範圍，依同法第四百三十五條規定，自應全部適用通常程序，不得依簡易程
        序之規定。
  〈二〉被告南吉交通工業股份有限公司（以下簡稱南吉公司）於民國九十年六月六
        日邀同被告辛○○、壬○○為連帶保證人，與原告簽訂金額為新臺幣〈下同
        〉七百萬元之週轉金貸款契約，約定於額度內循環使用。被告南吉公司依據
        前開週轉金貸款契約分別於九十一年四月二十五日、同年年五月二日、同年
        五月十六日、同年五月二十日、同年五月二十一日分別向原告借款一百二十
        萬元、六十五萬元、二十六萬元、一百二十五萬元、八十五萬元，詎到期後
        不獲清償，而被告南吉公司向原告所借之前開款項，利率係依原告基本放款
        利率嗣後調整，亦即本件請求之利率依照九十一年七月五日利率百分之八點
        零九八加契約書約定之百分之零點一九為百分之八點二八八，本件係請求百
        分之八點二八。借款人之借款清償方式均為按月繳息，本金一次付清。被告
        南吉公司尚欠如附表一所示之本金、利息、違約金。
  〈三〉被告南吉公司為清償上開借款，背書轉讓交付如附表二所示之支票十一紙共
        計七百零八萬八千四百四十五元予原告，經原告提示均遭退票，爰根據票據
        法第九十六條第一項之規定，對如附表二所示發票人之被告求償。又其中被
        告學營企業有限公司（以下簡稱學營公司）之支票係以存款不足及發票人簽
        章不符之原因退票，然學營公司所簽發如附表二編號１、２所示之支票仍應
        有效，蓋若非學營公司所簽發，學營公司則會出庭主張之，且學營公司之支
        票已經被拒絕往來，顯見其係故意蓋錯發票人之印章，故學營公司仍應負給
        付票款之責任。
  三、證據：提出借據五件、週轉金貸款契約一份、放款利率歷史資料表一紙、連線
      作業查詢單五張、支票及退票理由單影本各十一件、撥款傳票十張為證。
貳、被告方面：
    被告始終未於言詞辯論期日到場，亦未提出準備書狀作何聲明或陳述。
    理    由
壹、程序方面：
  一、本件原告係依據消費借貸及票據關係，合併請求被告給付如附表一、附表二所
      示之金額，參照民事訴訟法第四百三十五條第一項規定，本件訴訟因訴之合併
      ，致本件訴之全部不屬同法第四百二十七條第二項之範圍，應全部適用通常程
      序審理，合先敘明。
  二、本件被告經合法通知，均未於言詞辯論期日到場，核無民事訴訟法第三百八十
      六條所列各款情形，爰依原告之聲請，由其一造辯論而為判決。
貳、得心證之理由：
  一、本件原告前揭主張被告南吉公司邀同被告辛○○、壬○○為連帶保證人，向原
      告借款，並背書轉讓交付如附表二編號３至１１所示之支票以資清償，被告南
      吉公司尚欠如附表一所示本金、利息、違約金，又如附表二編號３至１１所示
      之支票屆期經提示後均遭退票等情，已據其提出與所述相符之借據五件、週轉
      金貸款契約一份、放款利率歷史資料表一紙、連線作業查詢單五張、支票及退
      票理由單影本各九件、撥款傳票十張為證。被告均未到庭陳述，復未提出書狀
      供本院參酌，則堪認原告該部分之主張為真實。
  二、原告復主張被告學營公司應就附表二編號１、２所示之支票，負給付票款之責
      等語，惟按，支票為文義證券，於支票上簽名或蓋章者，始依其文義負責，票
      據法第五條、第十條第一項定有明文，又依公司法第一百零八條規定，有限公
      司至少置董事一人執行業務並代表公司，再者，票據本身是否真實，即是否為
      發票人所作成，應由票據債權人負證明之責（民事訴訟法第二百七十七條參照
      ）。經查，據被告學營公司變更登記事項卡所載，被告學營公司設有董事一人
      為「子○○」，依法代表公司，而簽發上揭二張支票之「葉育銘」僅係股東之
      一，尚難認其有何代表被告學營公司之權限，而原告復無法舉證證明被告學營
      公司有何授權葉育銘簽發支票之情，自難令被告學營公司依票據法第五條之規
      定負票據上責任。原告雖陳稱：被告學營公司始終未庭陳述，應以原告主張為
      有理由，然查，依據原告所提之支票，由形式上觀之，即非被告學營公司法定
      代理人所簽發，已難佐證原告主張為真，縱被告學營公司始終未到庭，亦難遽
      認原告該部分之主張為真正。是原告主張被告學營公司應負票款責任，尚乏其
      他證據證明，要難憑採。
  三、按借用人應於約定期限內，返還與借用物種類、品質、數量相同之物；支票發
      票人應照支票文義擔保支票之支付，民法第四百七十八條、票據法第一百二十
      六條定有明文。因如附表二所示票據係為清償如附表一編號１至５項所示之借
      款，是被告昀億工業有限公司、金億國際企業有限公司、葉華工業股份有限公
      司、材安國際興業股份有限公司、錦利汽車材料有限公司、鎮源包裝材料有限
      公司係本於各別票據之發生原因，對原告各負給付之義務，故連帶債務人與票
      據債務人間為不真正連帶債務，而各票據債務人間則各負其票據責任。故於主
      文第二項之給付範圍內，如各被告分別為票據清償，則其餘被告同免其消費借
      貸給付責任，被告南吉公司、辛○○、壬○○如已清償本件消費借貸款，則其
      餘被告免為給付之義務。
  四、從而，本件原告本於借貸及連帶保證法律關係，請求被告南吉公司、辛○○、
      壬○○連帶給付如附表一所示之各項借款，並本於票據法律關係請求被告昀億
      工業有限公司、金億國際企業有限公司、葉華工業股份有限公司、材安國際興
      業股份有限公司、錦利汽車材料有限公司、鎮源包裝材料有限公司分別負如附
      表二所示發票人之責任，如被告南吉公司、辛○○、壬○○將附表一編號１至
      ５之債務清償完畢時，發票人之被告昀億工業有限公司、金億國際企業有限公
      司、業華工業股份有限公司、材安國際興業股份有限公司、錦利汽車材料有限
      公司、鎮源包裝材料有限公司就各該應給付部分免除給付義務，如發票人已履
      行給付，則被告南吉公司、辛○○、壬○○於各該已履行給付範圍內免給付義
      務之部分，為有理由，應予准許。至原告請求被告學營公司應負發票人責任之
      部分，則屬無據，應予駁回。
  五、假執行之宣告：
      本件就被告昀億工業有限公司、金億國際企業有限公司、葉華工業股份有限公
      司、材安國際興業股份有限公司、錦利汽車材料有限公司、鎮源包裝材料有限
      公司部分，係命清償票據債務之判決，應依職權宣告假執行。
  六、據上論結，本件原告之訴為一部有理由，一部無理由，依民事訴訟法第三百八
      十五條第一項前段、第七十九條但書、第八十五條第二項，第三百八十九條第
      一項第四款，判決如主文。
中      華      民      國    九十二    年      五      月     十五     日
                                臺灣臺南地方法院民事第三庭
~B法      官  蔡雅惠
右為正本係照原本作成。
如對本判決上訴，須於判決送達後廿日內向本院提出上訴狀。
中      華      民      國    九十二    年      五      月     十九     日
~B法院書記官  葉東平


司法院資訊處製作；財團法人民間司法改革基金會備份。
